【裁判字號】    97,上訴,5210
【裁判日期】    971230
【裁判案由】    毒品危害防制條例等
【裁判全文】
臺灣高等法院刑事判決                97年度上訴字第5210號
上  訴  人
即  被  告  丙○○
指定辯護人  本院公設辯護人  乙○○
上列上訴人因違反毒品危害防制條例等案件，不服臺灣板橋地方
法院97年度訴字第1987號，中華民國97年8月26日第一審判決（
起訴案號：臺灣板橋地方法院檢察署97年度偵字第9124號），提
起上訴，本院判決如下：
    主  文
原判決關於販賣第二級毒品暨定執行刑部分均撤銷。
丙○○販賣第二級毒品，累犯，處有期徒刑柒年陸月，未扣案之
販賣第二級毒品所得新臺幣壹仟元沒收，如全部或一部不能沒收
時，以其財產抵償之，扣案之門號0000000000號行動電話壹支（
含晶片卡壹張）沒收；又販賣第二級毒品未遂，累犯，處有期徒
刑參年捌月，扣案之甲基安非他命壹包（驗餘淨重零點壹捌肆捌
公克）沒收銷燬，扣案之上開甲基安非他命外包裝袋壹個、電子
磅秤壹臺、門號0000000000號行動電話壹支（含晶片卡壹張），
均沒收。應執行有期徒刑拾年陸月，扣案之甲基安非他命壹包（
驗餘淨重零點壹捌肆捌公克）沒收銷燬，未扣案之販賣第二級毒
品所得新臺幣壹仟元沒收，如全部或一部不能沒收時，以其財產
抵償之，扣案之上開甲基安非他命外包裝袋壹個、電子磅秤壹臺
、門號0000000000號行動電話壹支（含晶片卡壹張），均沒收。
    事  實
一、丙○○前因違反毒品危害防制條例等案件，分別經臺灣板橋
    地方法院以94年度易字第1633號、95年度簡字第4819號、95
    年度訴字第2737號判處有期徒刑10月、3月、7月，經依法減
    刑為有期徒刑5月、1月又15日、3月又15日，應執行有期徒
    刑9月確定，於96年7月16日縮刑期滿執行完畢。詎猶不知悔
    改，其明知甲基安非他命為毒品危害防制條例所規定之第2
    級毒品，不得持有、轉讓或販賣，竟分別基於販賣第2級毒
    品甲基安非他命以營利之犯意，於民國（下同）97年2月29
    日18時許，由甲○○使用之門號0000000000號行動電話撥打
    丙○○所使用之0000000000號行動電話聯絡交易第2級毒品
    甲基安非他命之價額與交付地點等事宜後，於同日，在不詳
    地點，販賣價值新臺幣（下同）1千元之甲基安非他命1包予
    甲○○。復於同年3月7日19時28分許，由為警查獲施用毒品
    之甲○○以上開方式聯絡丙○○，佯稱欲購買1千元之第2級
    毒品甲基安非他命，並約定於臺北縣中和市○○路○段63巷
    口交易，嗣丙○○於同日20時30分許，攜帶第2級毒品甲基
    安非他命1包（淨重0.1850公克，取樣0.0002公克鑑驗用罄
    ，剩餘0.1848公克），至雙方約定上開地點時，未及交付，
    即為在場埋伏之警員當場查獲，並扣得上開第2級毒品甲基
    安非他命1包，及丙○○所有，供本件犯罪所用上開第2級毒
    品甲基安非他命外包裝袋1個、電子磅秤1臺、門號00000000
    00號行動電話1支（含晶片卡1張）。
二、案經臺北縣政府警察局板橋分局報請臺灣板橋地方法院檢察
    署檢察官偵查起訴。
    理  由
壹、證據能力部分：
一、按被告以外之人於偵查中向檢察官所為陳述，除顯有不可信
    之情況者外，得為證據，刑事訴訟法第159條之1第2項定有
    明文。偵查中對被告以外之人（包括證人、鑑定人、告訴人
    、被害人及共同被告等）所為之偵查筆錄，或被告以外之人
    向檢察官所提之書面陳述，性質上均屬傳聞證據。惟現階段
    刑事訴訟法規定檢察官代表國家偵查犯罪、實施公訴，依法
    其有訊問被告、證人及鑑定人之權，證人、鑑定人且須具結
    ，實務運作時，檢察官偵查中向被告以外之人所取得之陳述
    ，原則上均能遵守法律規定，不致違法取供，其可信度極高
    ，職是，被告以外之人前於偵查中已具結而為證述，除反對
    該項供述得具有證據能力之一方，已釋明「顯有不可信之情
    況」之理由外，不宜以該證人未能於審判中接受他造之反對
    詰問為由，即遽指該證人於偵查中之陳述不具證據能力。查
    證人甲○○於偵查中所為之陳述，業經具結，且無證據證明
    有受外力干擾及影響，並無顯不可信之情況，故上開證人於
    偵查中向檢察官所為之證述，依前揭規定，自有證據能力。
二、按警察行使職權，不得以引誘、教唆人民犯罪或其他違法之
    手段為之，為警察職權行使法第3條第3項所規定。故此，若
    犯罪嫌疑人本無犯罪之故意，純因司法警察（官）之設計，
    以引誘、教唆等不正當方法，誘發犯罪行為人萌生犯意，進
    而著手實行，因其並非循正當法定程序取得之證據，縱其目
    的係在於查緝犯罪，但其手段顯然違反憲法對於基本人權之
    保障，且已逾越偵查犯罪之必要程度，對於公共利益之維護
    並無意義，其因此等違反法定程序所取得之證據資料，應不
    具有證據能力，固為最高法院92年度臺上字第4558號判決意
    旨闡釋明確。然如行為人原本即具有犯罪之故意，僅因為逮
    捕而提供犯罪機會（俗稱釣魚），本與所謂陷害教唆須行為
    人本無犯罪意思，而因教唆人之教唆始萌生犯意者不同（參
    照最高法院92年台上字第6008號判決意旨）。故警調機關在
    偵查販毒等重大危害社會治安且又屬難以偵查之案件時，在
    不違反人身自由不可受侵犯之憲法基本權保障下，自得以符
    合比例原則之手段以偵查此類犯罪，所謂「釣魚」，於販毒
    案件中，自屬在不違反憲法上基本權之保障原則下，為使國
    家社會免於毒品之危害，所不得不採行之偵查手段，況於此
    類犯罪中，犯罪嫌疑人均本即具有販賣毒品之犯意，初非警
    調人員所造意，此與憲法上之比例原則無違。經查，證人甲
    ○○於97年3月8日為警查獲後，向警方供出其曾向被告購買
    第2級毒品甲基安非他命，並於警局中撥打電話予被告佯稱
    欲購買甲基安非他命乙節，固據證人甲○○於警詢中證述明
    確（見偵查卷第19頁），然被告前曾於97年2月29日販賣第2
    級毒品甲基安非他命1包予證人甲○○，詳如後述，參以被
    告於原審訊問時供稱：伊和甲○○認識沒有多久，才見過幾
    次面，平常沒有什麼往來等語在卷（見97年度聲羈字第167
    號卷第4頁），顯見被告本有販賣第2級毒品甲基安非他命之
    犯意，否則自無僅因與之不熟識之證人甲○○一通電話，被
    告即起意販賣甲基安非他命之理，堪信被告販賣第2級毒品
    之犯意自非員警或證人甲○○所挑唆，故警方因而查獲被告
    販賣甲基安非他命，並無違法之處，從而警方據此取得之證
    據（即查扣之毒品）自得作為證據，合先敘明。
貳、實體部分：
一、訊據被告丙○○矢口否認有何販賣第2級毒品甲基安非他命
    犯行，辯稱：97年2月29日是甲○○打電話問伊要不要一起
    去買安非他命，後來伊還以1千元或1千5百元向甲○○購買
    電腦液晶螢幕，當天沒有販賣甲基安非他命與甲○○，另外
    伊在97年3月7日沒有和甲○○碰面，也沒有要販賣甲基安非
    他命給甲○○，是要拿去無償給甲○○施用云云，原審辯護
    人則以：證人甲○○於警詢及偵查中證述向被告購買甲基安
    非他命之次數不一，且於警詢中所證述向被告購買1包重量0
    .2公克之甲基安非他命，與嗣後自被告處扣得之甲基安非他
    命1包之重量亦不符，難僅依證人甲○○之證述認定被告有
    何販賣第2級毒品犯行，另關於97年3月7日部分，係警方陷
    害教唆之結果，難認被告有何販賣第2級毒品犯意云云。然
    查：
  (一)被告於97年2月29日販賣甲基安非他命與證人甲○○乙節，
    業據證人甲○○於偵查中證稱：伊於97年1月間起陸續向被
    告購買過3次安非他命，約1個月買1次，伊都是以000000000
    0號打給被告所持有之0000000000號手機聯絡毒品事宜，伊
    都是以1千元價格向被告購買約0.23公克之安非他命1包等語
    在卷（見偵查卷第115頁），衡以證人甲○○與被告並無仇
    恨，此據被告於警詢供陳在卷（見偵查卷第10頁反面），則
    證人甲○○應無設詞誣陷被告之必要，況以證人甲○○嗣後
    於97年3月7日以相同方式聯絡被告向其購買甲基安非他命，
    被告隨即攜帶扣案之甲基安非他命1包到上揭約定地點欲與
    之交易，詳如後述，被告如未於先前有販賣安非他命與證人
    甲○○，則證人如何知悉被告在販賣安非他命？且被告在證
    人於97年3月7日被查獲時電告欲再向其購買安非他命時，迅
    即與證人約好時間、地點，並即攜帶安非他命1包欲販賣予
    證人，是足認證人甲○○上揭證述為真實可採，佐以被告所
    使用之0000000000號行動電話，於97年2月29日18時許確有
    與證人甲○○所使用之0000000000號行動電話通話，此有電
    話通聯記錄1份在卷可參（見偵查卷第133頁），堪信被告確
    有於97年2月29日販賣甲基安非他命予證人甲○○之犯行。
    證人甲○○在本院審理中雖又改稱毒品係向綽號「阿宏」的
    人買的，不是被告，在偵查中說是向被告買，是記錯云云，
    係事後迴護之詞，不足採信。
  (二)證人甲○○於97年3月7日19時28分許撥打電話予被告，佯稱
    欲購買價值1千元之甲基安非他命1包，經被告應允後，雙方
    約定於臺北縣中和市○○路○段63巷口交易，然未及交付，
    即為在場埋伏之警員當場查獲等情，已據證人甲○○於偵查
    中證述綦詳（見偵查倦第116頁），並有電話通聯記錄1份在
    卷可參（見偵查卷第135頁），衡以被告丙○○於警詢已供
    稱：甲○○當時打電話問伊有沒有安非他命給他，剛好伊手
    上有1包，就打算先給他使用等語在卷（見偵查卷第10頁反
    面），又被告為警查獲時，於被告身上扣得白色粉末1包，
    經送交通部民用航空醫務中心鑑驗，認含甲基安非他命成分
    （淨重0.1850公克，取樣0.0002公克鑑驗用罄，剩餘0.1848
    公克），此有上開單位97年3月19日航藥鑑字第0971578號毒
    品鑑定書1份在卷可稽（見偵查卷第152頁），該扣案甲基安
    非他命之數量，亦與證人甲○○於偵查中所述向被告購買之
    甲基安非他命1包約0.23公克之數量等語（見偵查卷第45頁
    ）大致相符，故堪信證人甲○○上揭證述為真實可採，足認
    被告確有於上揭時間販賣甲基安非他命予甲○○之犯行。雖
    被告於警詢及偵查中均辯稱：扣案之甲基安非他命1包是伊
    要請甲○○施用的，沒有要收錢云云，然被告與證人甲○○
    平日並不熟識，見面次數亦不多，雖曾在一起施用甲基安非
    他命，但為各自施用自己所有之甲基安非他命等情，分據被
    告於警詢及原審訊問中時供述在卷（見偵查卷第10頁反面、
    97年度聲羈字第167號卷第4頁、原審卷第51頁），則被告接
    獲不熟識且未曾免費請其施用甲基安非他命之甲○○撥打電
    話詢問有無甲基安非他命，竟甘冒轉讓第2級毒品罪行，而
    同意於上揭時地轉讓第2級毒品予甲○○施用，顯與常情有
    違，被告上開所辯，實難採信。至原審辯護人認關於97年3
    月7日部分，係警員陷害教唆所致云云，然本件被告販賣第2
    級毒品之犯意早已存在，非由警員或證人甲○○挑唆之結果
    ，已如前開理由欄壹、二所述，故此部分自無陷害教唆之情
    ，原審辯護人上開辯詞亦難採信，附此敘明。
  (三)至證人甲○○雖於偵查中證稱曾向被告購買甲基安非他命次
    數為「3次」（見偵查卷第19頁），而有所不符，然甲○○
    究向被告購買幾次甲基安非他命，係關乎被告除本件2次販
    賣甲基安非他命犯行外，有無其他販賣甲基安非他命予甲○
    ○之犯行，與本案並無直接關連性，況衡以常情，人之記憶
    會因時間之經過而益加模糊，本難期待證人對於案發細節為
    完全一致之證述，顯見證人甲○○需多次購買甲基安非他命
    以解癮，則其對於向被告購買甲基安非他命之次數，應係因
    時間之經過而僅能記得概括之次數，故難僅以證人甲○○上
    開證述向被告購買甲基安非他命次數不一，遽認證人甲○○
    上開證述被告於前揭時間販賣甲基安非他命等語均不可採信
    ，附此敘明。至證人甲○○在本院審理中到庭結證稱：97年
    3月7日19時28分許打電話與被告要約一起去買毒品，不是向
    他買毒品云云，而被告在偵查及本院準備程序中則稱是要拿
    安非他命去與證人一起施用云云，所述互不一致，足見證人
    甲○○在本院審理中之證述，係事後迴護之詞，不足採信。
    又被告在本院審理中經辯護人質問其何以與證人甲○○上開
    所述不同？被告始改稱當天甲○○打電話問伊有沒有安非他
    命先給他吸食止癮，伊說伊有1包，他叫伊先給他止癮，然
    後再一起去買，伊不是要賣他云云，係卸責之詞，難以採信
    。
  (四)按毒品危害防制條例所處罰之販賣毒品罪，其成立除客觀上
    有買賣毒品之行為外，主觀上並須具有藉買賣毒品以從中牟
    取利益之意圖，而查毒品海洛因、安非他命等毒品之買賣並
    無一定之公定價格（屬於市場變動性所生之浮動價格），一
    般亦非公然交易，無論係瓶裝或紙包裝，抑或其他方式之包
    裝，均可為任意分裝增減其重量或份量，是每次買賣之價格
    恆依買賣雙方之關係深淺、資力、毒品之品質及供需情況等
    而異，販賣之利得除經坦承犯行或價量俱臻明確外，委難察
    得實情，販賣之人從價差或量差中牟利方式雖異，其意圖營
    利之非法販賣行為則一，是除非別有事證，足認係按同一價
    量委買、轉售或無償贈與，確未牟利外，尚難執此遽認非法
    販賣之證據有所未足，致使知過坦承者難辭重典，飾辭否認
    者反得僥倖，而失情理之平。本件雖無從依否認犯行之被告
    供述而認定本件買賣毒品安非他命究從中獲利若干，然查安
    非他命毒品係屬違禁物，政府查緝甚嚴、處罰甚重，被告與
    證人甲○○間並無特殊情誼，且被告於原審訊問時亦自承與
    證人認識沒多久，平常沒什麼往來等語（見97年度聲羈字第
    167號卷第4頁），被告茍無利得，其等又豈有甘冒重典而販
    賣上揭毒品之理，且依上開被告與證人甲○○交易之方式、
    地點及1包安非他命以1千元之確實價額，可見其係以販賣營
    利之意思而販出安非他命。是被告確有販賣毒品安非他命以
    賺取價差從中牟取利益之營利意圖，足堪認定。
  (五)被告於本院聲請傳訊證人陳美美，以證明甲○○之毒品非向
    被告購買乙節，但查，證人陳美美係甲○○之女友，在97年
    3月7日被查獲持有安非他命，在警詢中證稱該安非他命係甲
    ○○給的，只知甲○○之安非他命是向綽號「阿宏」的男子
    以1千元買0.2公克，其所指甲○○之安非他命向「阿宏」購
    買，係指97年3月7日被查獲之安非他命而言，與97年2月29
    日被告販賣安非他命予甲○○一事無涉，故本院認無傳訊必
    要。
  (六)綜上，被告確有於97年2月29日販賣價值1千元之甲基安非他
    命予甲○○，另於97年3月7日約定販賣價值1千元之甲基安
    非他命予甲○○，惟未及交付即為警查獲等事實，其辯稱並
    未販賣甲基安非他命予甲○○云云，顯不可採。本案事證明
    確，被告犯行均堪認定，應予依法論科。
二、核被告所為，係犯毒品危害防制條例第4條第2項之販賣第2
    級毒品罪、同條例第4條第6項、第2項之販賣第2級毒品未遂
    罪。被告販賣甲基安非他命前後持有甲基安非他命之行為，
    應為販賣之高度行為所吸收，不另論罪。另按販賣毒品罪，
    雖不以販入之後，復行賣出為必要，只須意圖營利而販入或
    賣出，有一於此，犯罪即應成立（參照最高法院92年度臺上
    字第7046號判決），然是否基於販賣營利之意思而販入毒品
    ，仍應依證據認定之，檢察官固認被告於97年3月7日之犯行
    涉犯販賣第2級毒品既遂罪，惟遍查全卷，尚乏積極證據足
    以證明被告於販入甲基安非他命之際即有販賣之意思，而被
    告於本案因矢口否認有何販賣甲基安非他命犯行，故無從查
    知被告是否於販入甲基安非他命之際即有販賣營利之意，依
    罪疑唯輕之法理，自應為有利被告之認定，故被告於97年3
    月7日欲販售甲基安非他命予甲○○，並已攜帶甲基安非他
    命赴約而著手，僅因甲○○無購買真意，未能完成交易即為
    警查獲，應屬未遂，起訴書上揭認定，容有誤會，惟因販賣
    第二級毒品既、未遂罪，均係適用同一法條，尚不生變更起
    訴法條之問題（參照最高法院72年度臺上字第4800號判決要
    旨），附此敘明。被告於97年3月7日之犯行部分，已著手販
    賣第2級毒品之行為，尚未得手即被查獲，為未遂犯，依刑
    法第25條第2項之規定，按既遂犯之刑減輕其刑。又被告曾
    有如前所述之犯罪科刑及執行情形，有本院被告前案紀錄表
    可稽，其於有期徒刑執行完畢後，5年內故意再犯本件最重
    本刑有期徒刑之罪，構成累犯，應依刑法第47條第1項規定
    論以累犯，依法加重其刑，販賣未遂罪部分並依法先加後減
    之。
三、原審據以論科，固非無見，惟查：被告有前述之犯罪科刑及
    執行情形，其於有期徒刑執行完畢後，5年內故意再犯本件
    有期徒刑之罪，為累犯，已如前述，然原判決理由內未敘明
    被告係累犯，與主文不符，自有未合。被告上訴仍執陳詞否
    認有販賣毒品之犯行，為無理由，惟原判決既有上開瑕疵，
    自應由本院將原判決撤銷。爰審酌被告為一己私利販賣毒品
    ，助長毒品氾濫，危害國人身體健康及社會治安非輕，暨其
    犯罪之動機、手段、販賣毒品之數量，及犯罪後均未坦承犯
    行之態度等一切情狀，分別量處如主文所示之刑及定應執行
    之刑。
四、末按，(1)扣案透明結晶1包（淨重0.1850公克，取樣0.0002
    公克鑑驗用罄，剩餘0.1848公克），為第2級毒品甲基安非
    他命，已如前述，依毒品危害防制條例第18條第1項前段諭
    知宣告沒收並銷燬之，送鑑耗損之甲基安非他命因已滅失，
    爰不另為沒收；(2)被告於97年2月29日販賣第2級毒品甲基安
    非他命予甲○○所得1千元，雖未扣案，惟係被告所有，並
    為販賣第2級毒品犯罪所得之財物，依毒品危害防制條例第1
    9條第1項規定諭知沒收，如全部或一部不能沒收時，均應以
    其財產抵償之；(3)扣案之上開甲基安非他命外包裝袋1個，
    為被告所有，且係用於包裹毒品，防止其裸露、潮濕，便於
    攜帶施用，另扣案電子磅秤1臺、門號0000000000號行動電
    話1支（含晶片卡1張），均為被告所有，且稽之其分別有分
    裝毒品及聯絡販賣毒品事宜之功能，顯係被告從事販賣第2
    級毒品甲基安非他命時所用之物，均依毒品危害防制條例第
    19條第1項宣告沒收。另扣案之甲基安非他命殘渣袋2個、吸
    食器1個、未使用之分裝袋77個，雖為被告所有之物，惟並
    無證據證明與被告販賣甲基安非他命之犯行有關，又被告於
    97年3月7日販賣甲基安非他命尚未收取對價1千元，即為警
    查獲，已如前述，故此部分並無犯罪所得之財物，爰均不予
    宣告沒收，附此敘明。
據上論斷，應依刑事訴訟法第369條第1項前段、第364條、第299
條第1項前段，毒品危害防制條例第4條第2項、第6項、第18條第
1項前段、第19條第1項，刑法第11條前段、第25條第2項、第47
條第1項、第51條第5款，判決如主文。
本案經檢察官林秀濤到庭執行職務。
中    華    民    國    97    年    12    月    30    日
                  刑事第六庭審判長法  官  林堭儀
                                  法  官  郭豫珍
                                  法  官  張明松
以上正本證明與原本無異。
如不服本判決，應於收受送達後十日內向本院提出上訴書狀，其
未敘述上訴之理由者並得於提起上訴後十日內向本院補提理由書
（均須按他造當事人之人數附繕本）「切勿逕送上級法院」。
                                  書記官  蔡棟樑
中    華    民    國    97    年    12    月    30    日
附錄：本案論罪科刑法條全文
毒品危害防制條例第4條第2項及第6項、第2項：
製造、運輸、販賣第一級毒品者，處死刑或無期徒刑；處無期徒
刑者，得併科新臺幣1千萬元以下罰金。
製造、運輸、販賣第二級毒品者，處無期徒刑或7 年以上有期徒
刑，得併科新臺幣7 百萬元以下罰金。
製造、運輸、販賣第三級毒品者，處5 年以上有期徒刑，得併科
新臺幣5 百萬元以下罰金。製造、運輸、販賣第四級毒品者，處
3年 以上10年以下有期徒刑，得併科新臺幣3 百萬元以下罰金。
製造、運輸、販賣專供製造或施用毒品之器具者，處1 年以上7
年以下有期徒刑，得併科新臺幣1 百萬元以下罰金。
前5項之未遂犯罰之。


司法院資訊處製作；財團法人民間司法改革基金會備份。
